臺灣宜蘭地方法院民事裁定
110年度消債更字第31號
聲  請  人
即  債務人  張維仁  
代  理  人  林恒毅律師（法律扶助律師）
相  對  人  
即  債權人  台北富邦商業銀行股份有限公司

法定代理人  程耀輝  




相  對  人  
即  債權人  遠東國際商業銀行股份有限公司

法定代理人  周添財  



相  對  人  
即  債權人  凱基商業銀行股份有限公司


法定代理人  魏寶生  


相  對  人  
即  債權人  良京實業股份有限公司

法定代理人  平川秀一郎



上列聲請人因消費者債務清理事件聲請更生，本院裁定如下：
    主  文
聲請人乙○○自民國111年3月28日下午5時起開始更生程序。
命司法事務官進行本件更生程序。
    理  由
一、按「債務人不能清償債務或有不能清償之虞者，得依本條例
    所定更生程序，清理其債務」，「債務人無擔保或無優先權
    之本金及利息債務總額未逾新臺幣（下同）1,200萬元者，
    於法院裁定開始清算程序或宣告破產前，得向法院聲請更生
    」，「債務人對於金融機構負債務者，在聲請更生或清算前
    ，應向最大債權金融機構請求協商債務清償方案，或向其住
    、居所地之法院或鄉、鎮、市、區調解委員會聲請債務清理
    之調解」，「協商或調解成立者，債務人不得聲請更生或清
    算。但因不可歸責於己之事由，致履行有困難者，不在此限
    」，「第75條第2項規定，於前項但書情形準用之」，「本
    條例施行前，債務人依金融主管機關協調成立之中華民國銀
    行公會會員，辦理消費金融案件無擔保債務協商機制與金融
    機構成立之協商，準用前2項之規定」，「法院開始更生程
    序之裁定，應載明其年、月、日、時，並即時發生效力」，
    「法院裁定開始更生或清算程序後，得命司法事務官進行更
    生或清算程序，必要時得選任律師、會計師或其他適當之自
    然人或法人1人為監督人或管理人」，消費者債務清理條例
    第3條、第42條第1項、第151條第1、7、8、9項、第45條第1
    項、第16條第1項分別定有明文。
二、本件聲請意旨略以：聲請人前因有不能清償債務之情事，而
    於民國（下同）110年11月9日向本院聲請與相對人等進行前
    置調解，因兩造就債務清償方案之履行條件未能合致而不成
    立。又聲請人目前積欠債務總額為96,447元，每月收入扣除
    每月必要生活費後，聲請人實無能力償還目前所負債務，而
    有不能清償之情事，且聲請人無擔保或無優先權之債務總額
    未逾1,200萬元，復未經法院裁定開始清算程序或宣告破產
    ，爰聲請准予更生等語。
三、經查：
（一）聲請人以其有不能清償債務情事，向本院聲請消費者債務
      清理前置調解，經本院以110年度司消債調字第49號聲請
      調解事件受理在案，因雙方就還款條件無法達成協議，致
      於110年12月7日調解不成立等情，業據提出本院調解不成
      立證明書影本為證，復經本院依職權調取110年度司消債
      調字第49號全卷核閱無誤，自堪信為真實。故聲請人已踐
      行向最大債權金融機構請求協商債務清償方案之程序，始
      向本院提出更生之聲請，於程序上即無不合之處。是以，
      本院自應綜合聲請人目前全部收支及財產狀況，評估其是
      否已達不能維持符合人性尊嚴之最低生活條件，而有「不
      能清償債務或有不能清償之虞」之情形。
（二）依聲請人提出之債權人清冊所載，其負債務總金額為96,4
      47元（見本案卷第21頁）。然經本院於110年12月21日向
      各該債權人查詢關於聲請人目前積欠債務總額結果，計算
      至111年1月5日為止，包含本金、利息、違約金在內之無
      擔保或無優先權債務總額為526,577元（台北富邦商業銀
      行股份有限公司392,270元、遠東國際商業銀行股份有限
      公司105,063元、良京實業股份有限公司29,244元）（見
      本案卷第47、51、79頁），雖與聲請人提出清冊所載之債
      權金額有所出入，惟其總額仍未逾1,200萬元。從而，聲
      請人無擔保或無優先權之債務總額既未逾1,200萬元，則
      其向本院聲請更生，於法尚無不合。　　
（三）聲請人主張其目前於弘義企業社擔任水電工，每月平均薪
      資為28,000元（見本案卷第91頁），有在職證明書在卷足
      憑（見本案卷第113頁），是本院認28,000元作為核算聲
      請人目前每月償債能力之依據，應屬適當。
（四）按「債務人必要生活費用，以最近一年衛生福利部或直轄
      市政府所公告當地區每人每月最低生活費1.2倍定之」、
      「受扶養者之必要生活費用，準用第1項規定計算基準數
      額，並依債務人依法應負擔扶養義務之比例認定之」、「
      前2項情形，債務人釋明更生期間無須負擔必要生活費用
      一部或全部者，於該範圍內，不受最低數額限制；債務人
      證明確有必要支出者，不受最高數額及應負擔比例之限制
      」，消費者債務清理條例第64條之2第1項、第2項、第3項
      分別定有明文。又「債務人聲請更生或清算時所提財產及
      收入狀況說明書，其表明每月必要支出之數額，與本條例
      第64條之2第1項、第2項規定之認定標準相符者，毋庸記
      載原因、種類及提出證明文件」，消費者債務清理條例施
      行細則第21條之1第3項定有明文。查聲請人未陳報其自身
      每月必要生活支出明細及憑據，爰以行政院衛生福利部公
      告之110年度臺灣省平均每人每月生活之最低生活費13,28
      8元之1.2倍即15,946元（見本案卷第91頁），作為聲請人
      每月自身必要支出之生活費用，應屬適當。
（五）至聲請人主張需扶養未成年子女張某，每月支出扶養費6,
      572元等語（見本案卷169頁），雖張某於104年3月30日經
      本院103年度家親聲字第164號民事裁定改由聲請人之胞姐
      丙○○監護，惟聲請人於111年1月11日本院訊問庭稱：「因
      當時伊在監服刑，法院才判決監護權由姑姑行使；伊去年
      2月出監，所以由伊照顧小孩；伊去年3月底有找到水電工
      作，伊不可能不養張某；張某確實由伊扶養」等語（見本
      案卷第161頁），並有聲請人胞姐及母親出具回覆書略以
      ：「張某甫出生之際，係由聲請人與其母甲○○扶養，後聲
      請人於張某10月大時，因案入獄，其母不知去向，故期間
      由姑姑與阿嬤扶養，聲請人於110年2月假釋出獄，3月底
      方工作，5月領薪迄今，張某係由聲請人支出扶養費無誤
      」等語（見本案卷第197頁），堪認聲請人確實扶養張某
      之事實。查張某為100年生，於108、109年度未有申報所
      得，名下無財產，惟每月領有低收入戶補助2,802元等情
      ，有戶籍謄本、108至109年度綜合所得稅各類所得資料清
      單、全國財產稅總歸戶財產查詢清單、宜蘭縣政府111年1
      月22日函覆附卷可證（見本案卷第117、125、127、129、
      193頁）。扶養費用部分，依消債條例第64條之2第1、2項
      規定，並應考量其目前身負債務之窘境，所負擔之扶養義
      務能力，自非比一般，在無其他更為詳實之資料可供佐證
      之情形下，本院認定以110年度臺灣省平均每人每月生活
      之最低生活費13,288元之1.2倍即15,946元為標準，並扣
      除低收入戶補助並與其他扶養義務人（即聲請前配偶）分
      攤子女扶養費後，聲請人每月應支出之張某扶養費為6,57
      2元【計算式：（15,946元－2,802元）÷2＝6,572元】，聲
      請人就此主張支出張某扶養費6,572元，應屬可採。
（六）經核聲請人現每月所得收入為28,000元，扣除其必要支出
      22,518元（計算式：15,946元＋6,572元＝22,518元）後，
      所剩之餘額為5,482元（計算式：28,000元－22,518元＝5,4
      82元），復參以債權人陳報之債權總額已達526,577元，
      且其名下無財產，有全國財產稅總歸戶財產查詢清單在卷
      可參（見本案卷第123頁），則以目前聲請人之收入支出
      情形，如未透過更生制度，實無清償之可能，應有不能清
      償債務之事實，本件聲請人顯有消費者債務清理條例第3
      條所規定不能清償債務之情形，聲請人聲請更生，於法並
      無不合。
四、綜上所述，本件聲請人係一般消費者，其有無法清償債務之
    情事，所負無擔保或無優先權之債務並未逾1,200萬元，且
    未經法院裁定開始清算程序或宣告破產，復查無消費者債務
    清理條例第6條第3項、第8條或第46條各款所定駁回更生聲
    請之事由存在，從而，聲請人本件更生之聲請，洵屬有據，
    應予准許，並命司法事務官進行本件更生程序，爰裁定如主
    文。另聲請人於更生程序開始後，應提出足以為債權人會議
    可決或經法院認為公允之更生方案以供採擇，俾免更生程序
    進行至依消費者債務清理條例第61條規定應行清算之程度，
    附此敘明。
中　　華　　民　　國　　111 　年　　3 　　月　　28　　日
                  民事庭  法  官    伍偉華
以上正本係照原本作成。
本裁定不得抗告。
中　　華　　民　　國　　111 　年　　3 　　月　　28　　日
                          書記官    葉宜玲